【裁判字號】    95,聲,1678
【裁判日期】    950512
【裁判案由】    聲請法官迴避
【裁判全文】
臺灣高雄地方法院刑事裁定              95年度聲字第1678號
聲  請  人
即  自訴人  甲○○
自訴代理人  黃振銘律師
上列聲請人因被告乙○○、丙○○○偽造文書等案件（本院95年
度自字第1 號），聲請法官迴避，本院裁定如下：
    主  文
聲請駁回。
    理  由
一、聲請意旨略以：聲請人即自訴人對被告乙○○、丙○○○偽
    造文書案提起自訴，由林揚奇法官受理，惟林法官於開庭時
    竟稱不認為被告2 人犯罪，復又一再明示被告乙○○聘請律
    師，已可明顯感受林法官問案態度之偏頗，為此依刑事訴訟
    法第18條第2 款規定聲請林法官迴避云云。
二、按刑事訴訟法第18條第2 款規定，得聲請法官迴避原因之所
    謂「足認其執行職務有偏頗之虞者」，係指法官與訴訟關係
    人有故舊恩怨等關係，且以一般通常之人所具有之合理觀點
    ，對於該承辦法官能否為公平之裁判，均足產生懷疑；且此
    種懷疑之發生，存有其安全客觀之原因，而非僅出諸當事人
    自己主觀之判斷者，始足當之。次按，當事人聲請法官迴避
    ，以有具體事實足認其執行職務有偏頗之情形為限，若僅對
    於法官之指揮訴訟，或其訊問方法，有所不滿，不能指為有
    偏頗之虞，此有最高法院著有19年度抗字第106 號、18年度
    抗字第149 號判例可稽。審判長於法庭之開閉及審理訴訟，
    有指揮之權；法庭開庭時，審判長有維持秩序之權，法院組
    織法第88條、第89條分別定有明文。是則訴訟上指揮乃屬於
    法院之職權，當事人之主張、聲請，在無礙於事實之確認及
    法的解釋適用之範圍下，法院固得斟酌其請求以為訴訟之進
    行，但仍不得以此對當事人之有利與否，作為其將有不公平
    裁判之依據，更不得以此訴訟之進行與否而謂有偏頗之虞聲
    請法官迴避，最高法院亦有79年度臺抗字第318 號判例可資
    參照。
三、經查：
    本件聲請人甲○○所指上開聲請迴避理由，無非係對承審之
    林法官之訴訟指揮，或其訊問調查方法，有所不滿，揆諸前
    揭判例及裁判意旨說明，訴訟上之指揮乃專屬於法院之職權
    ，當事人之主張或聲請，在無礙於事實確認及法的解釋適用
    之範圍下，法院固得斟酌其請求以為訴訟之進行，但不得以
    此對當事人之有利與否，作為承審法官將有不公平裁判之依
    據；況查經本院就聲請人所指各節調閱上開案件之庭訊筆錄
    核查結果，未有林法官斷言被告2 人不構成犯罪之記載，另
    聲請人所指林法官明示被告乙○○聘請律師乙節，乃係林法
    官依刑事訴訟法第95條規定所應盡之義務，何來偏頗之可言
    。是以聲請人所指情節，尚難認已達以一般通常之人所具有
    之合理觀點，對於林法官能否為公平之裁判，均足產生懷疑
    之程度，應認聲請人所指僅係其個人所持之主觀見解，尚未
    能提出任何具體之事證足認承審之林法官有偏頗之虞，在客
    觀上並不足以使人懷疑承審法官將為不公平之裁判。此外，
    復查無其他積極證據足認承審法官與被告有何故舊恩怨等客
    觀上足認有偏頗之虞之情事，揆諸前揭判例意旨及說明，本
    件聲請，洵非正當，應予駁回。
四、據上論斷，依刑事訴訟法第21條第1項，裁定如主文。
中    華    民    國    95    年    5     月    12    日
                  刑事第八庭    審判長法  官  李政庭
                                      法  官  賴文姍
                                      法  官  李育信
以上正本證明與原本無異。
如不服本裁定，應於收受送達後5 日內向本院提出抗告狀。
中    華    民    國    95    年    5     月    12    日
                                      書記官  廖佳玲


司法院資訊處製作；財團法人民間司法改革基金會備份。
